臺灣新北地方法院刑事判決
110年度訴字第617號
公  訴  人  臺灣新北地方檢察署檢察官
被      告  黃于珊

                    籍設新北市○○區○○路00號(新北○○ ○○○○○○)

指定辯護人  本院公設辯護人姚孟岑  
上列被告因違反毒品危害防制條例案件，經檢察官提起公訴（11
0年度偵字第5797號），本院判決如下：
    主  文
黃于珊犯販賣第二級毒品未遂罪，處有期徒刑貳年柒月。
扣案如附表編號1所示之物沒收銷燬；附表編號2所示之物沒收。
    事  實
一、黃于珊明知甲基安非他命為毒品危害防制條例所列管之第二
    級毒品，未經許可，不得非法持有、販賣，竟意圖營利，基
    於販賣第二級毒品之犯意，於民國109年12月28日12時37分
    許，在不詳地點，使用扣案如附表編號2之行動電話，透過
    通訊軟體Telegram，以暱稱「是否」在「自由交易所」群組
    內傳送「新北出(糖果圖示)」之販賣毒品訊息，適臺北市政
    府警察局大同分局警員方世邦於110年1月3日3時許執行網路
    巡邏發現，遂喬裝毒品買受人與「是否」交談，並談妥以新
    臺幣（下同）4000元購買甲基安非他命2公克，並於同年月9
    日14時40分許，在新北市○○區○○路0段000號之康是美藥妝店
    前交易。嗣於同日14時47分許，黃于珊依約攜帶扣案如附表
    編號1所示甲基安非他命2包，前往上址交付予警員方世邦，
    其他埋伏警員上前表明身分，當場逮捕黃于珊而未遂，並當
    場扣得如附表所示之物，而查悉上情。
二、案經臺北市政府警察局大同分局報告臺灣新北地方檢察署檢
    察官偵查起訴。
    理  由
壹、證據能力部分
    按被告以外之人於審判外之陳述雖不符刑事訴訟法第159條
    之1至之4等條文之規定，而經當事人於審判程序同意作為證
    據，法院審酌該言詞陳述或書面陳述作成時之情況，認為適
    當者，亦得為證據，刑事訴訟法第159條之5定有明文。本判
    決以下引用被告以外之人於審判外之陳述，其性質屬傳聞證
    據者，經檢察官、被告黃于珊及辯護人均同意作為證據（見
    本院卷第200頁），本院審酌該等陳述做成之情形，核無違
    法或不當，認其均有證據能力。又本案認定事實引用之卷內
    其餘非供述證據，並無證據證明係公務員違背法定程序取得
    ，依同法第158條之4規定反面解釋，亦有證據能力。
貳、實體部分
一、認定犯罪事實所憑之證據及理由： 
　㈠上開犯行，業據被告於偵查及本院審理中坦承犯行（見偵卷
    第49頁反面、本院卷第343頁），並有警員方世邦110年1月9
    日職務報告、臺北市政府警察局大同分局搜索扣押筆錄、扣
    押物品目錄表、通訊軟體Telegram對話紀錄擷圖、警員方世
    邦與被告之語音通話譯文1份、扣案物品及初步鑑驗照片2張
    （見偵卷第6、25頁正反面、第18至19頁、第32至41頁反面
    ）等件在卷可參，復有如附表編號1所示之物扣案可證，而
    如附表編號1所示之物，經送鑑定後，檢出第二級毒品甲基
    安非他命成分一節，有臺北市政府警察局110年北市鑑毒字
    第028號鑑定書附卷可佐（見偵卷第63頁），足認被告之任
    意性自白與事實相符，得以採信。
  ㈡按販賣毒品之所謂販賣行為，係行為人基於營利之目的，而
    販入或賣出毒品而言。販賣毒品者，其主觀上須有營利之意
    圖，且客觀上有販賣之行為即足構成，至於實際上是否已經
    獲利則非所問。即於有償讓與他人之初，係基於營利之意思
    ，並著手實施，而因故無法高於購入之原價出售，最後不得
    不以原價或低於原價讓與他人時，仍屬販賣行為。必始終無
    營利之意思，縱以原價或低於原價有償讓與他人，方難謂為
    販賣行為，而僅以轉讓罪論處（最高法院100年度台上字第4
    683號判決意旨參照）。查被告於110年1月9日警詢時稱本次
    交易之毒品係先與「阿宏」以2公克2800元購入；於110年11
    月9日警詢時則稱以8公克1萬3000元購入，可見被告購入成
    本每公克約1400元或1625元(見偵卷第9頁、本院卷第290、2
    91頁)，則其本次交易約定每公克收取2000元，足認被告有
    牟利之意圖及事實，應屬合理認定。從而，自應認被告所犯
    係出於營利之意圖而為之，即屬販賣行為。
　㈢綜上所述，本案事證明確，被告上開犯行堪以認定，應予依
    法論科。
二、論罪科刑：
  ㈠罪名:
　　按刑事偵查技術上所謂「釣魚偵查」，係指對原已犯罪或具
    有犯罪故意之人，以設計引誘方式，使其暴露犯罪事證，而
    加以逮捕或偵辦，此純屬偵查犯罪技巧範疇，並未違反憲法
    對基本人權之保障，且於公共利益維護有其必要性。警方為
    辦案自稱毒品買家，佯稱購買而將販賣毒品者誘出，以求人
    贓俱獲加以逮捕，並無實際買受之真意，事實上亦不能真正
    完成買賣，僅能論以販賣未遂。是被告有意販賣如附表編號
    1所示第二級毒品甲基安非他命2包，遭警誘出而未實際完成
    交易，所為係犯毒品危害防制條例第4條第6項、第2項之販
    賣第二級毒品未遂罪。
  ㈡罪數:
　　被告意圖販賣而持有第二級毒品之低度行為，為其販賣未遂
    之高度行為所吸收，不另論罪。
  ㈢減輕事由說明:
　⒈刑法第25條第2項（未遂犯）：
    被告本案犯行，雖已著手販賣第二級毒品行為之實行，惟尚
    未發生販賣既遂之結果，為未遂犯，爰依刑法第25條第2項
    之規定，按既遂犯之刑減輕之。
　⒉毒品危害防制條例第17條第2項：
    按毒品危害防制條例第17條第2項規定：「犯第4條至第8條
    之罪於偵查及歷次審判中均自白者，減輕其刑。」查被告就
    其所犯販賣第二級毒品未遂犯行，於偵查及本院審理中均自
    白不諱，合於前開規定減輕其刑之要件，自應予以減輕其刑
    ，並依刑法第70條之規定遞減其刑。
　⒊毒品危害防制條例第17條第1項：
　  被告辯護人雖為被告辯以：被告已為指認上游之供述且提供
    對話紀錄，足認確有此人此事，不以檢察官起訴而為查獲之
    判斷等節，惟按毒品危害防制條例第17條第1項規定：「犯
    第4條至第8條、第10條或第11條之罪，供出毒品來源，因而
    查獲其他正犯或共犯者，減輕或免除其刑。」其立法旨意在
    於鼓勵被告或犯罪嫌疑人具體提供其毒品上游，擴大追查毒
    品來源，俾有效斷絕毒品之供給，以杜絕毒品泛濫，祇須被
    告願意供出毒品來源之上手，因而查獲其他正犯或共犯者，
    即可邀減輕或免除其刑之寬典。其中所謂「因而查獲」之「
    查獲」係屬偵查機關之權限，而查獲之「屬實」與否，則為
    法院職權認定之事項，應由法院做最後審查並決定其真實性
    。換言之，「查獲」與「屬實」應分別由偵查機關及事實審
    法院分工合作，即對於被告揭發或提供毒品來源之重要線索
    ，應交由相對應之偵查機關負責調查核實，而法院原則上不
    問該被舉發案件進行程度如何，應根據偵查機關已蒐集之證
    據綜合判斷有無「因而查獲」之事實，不以偵查結論作為查
    獲屬實與否之絕對依據。是倘若偵查機關已說明尚未能查明
    被告舉發之毒品來源，或根本無從查證者，為避免拖延訴訟
    ，法院自可不待偵辦結果即認定並無「因而查獲」(最高法
    院109年度台上字第2888號刑事判決參照)。查臺北市政府警
    察局大同分局於111年5月18日以北市警同分刑字第11130018
    16號函略以：本分局通知被告到案並指認毒品上手，已循線
    查得被告所稱暱稱「阿宏」之「林慶宏」真實身分，惟本案
    仍在積極偵查即蒐證中，俾利後續查緝林嫌到案等語，並檢
    附被告警詢筆錄暨指認紀錄表、林慶宏真實年籍及對話紀錄
    擷圖等資料供本院審酌(見本院卷第285頁至328頁)。再查被
    告先於110年1月9日警詢及偵查時稱：我是於110年1月9日約
    凌晨0時許，在新北市新莊區復興路一段的歐特儀新莊體育
    園區A區停車場內上「阿宏」的車拿1包1400元，總共2800元
    等語(見偵卷第9頁、第49頁反面)；於110年11月9日警詢時
    就與「阿宏」交易之時間、地點之陳述並無不同，惟就數量
    及價額則稱：「阿宏」將8公克安非他命拿給我，先向我收8
    000元，剩下5000元讓我欠著等語(見本院卷第291頁)；於本
    院審理時就與「阿宏」之交易情形又改稱：110年1月8日我
    在三和國中附近向阿宏買了8公克，我付現金1萬多元，但是
    有欠1000元等語(見本院卷第343頁)。綜觀上開被告歷次與
    「阿宏」交易之時間、地點、數量、價額等供述已前後不一
    ，且於警詢與本院審理時就該次交易究竟積欠「阿宏」多少
    錢之供述亦有異，已難認被告所述實在。況由被告與暱稱「
    北北」之人(大頭貼圖示與暱稱「宏」之人相同)於通訊軟體
    LINE之對話紀錄擷圖可知：被告係向「北北」詢問：「8個
    多少」，「北北」回稱：「13-14吧」等語後，被告則回覆
    ：「太貴」等語，並未見雙方就毒品交易之數量、價額有談
    妥，亦未見被告確有表明要購買或約定交易之時間或地點等
    通訊內容，故亦難以佐證被告前開供述為真。綜上，本院根
    據偵查機關已蒐集之證據綜合判斷被告所述之毒品來源「阿
    宏」並無「因而查獲」之事實，尚無從依辯護人所請依上開
    規定減輕或免除其刑。
　⒋刑法第59條：
　　按刑法第59條之酌量減輕其刑，必須犯罪另有其特殊之原因
    與環境等，在客觀上足以引起一般同情，認為即予宣告法定
    最低刑期，猶嫌過重者，始有其適用。查被告已有上述2項
    減刑條件之適用，且被告擬販賣之第二級毒品已達2公克以
    上，則本案被告所犯之罪法定刑經前開2次減輕後，並無猶
    嫌過重之情，自無刑法第59條之適用，併予敘明。　
  ㈣量刑：
　　爰審酌被告明知第二級毒品對於人體健康危害至鉅，且為政
    府嚴令禁絕流通，漠視毒品之危害性，擬販賣毒品藉以牟利
    ，助長毒品泛濫，所為應予非難；惟考量被告本案販售行為
    因警員網路巡邏查獲而不遂，犯罪所生危害尚未擴大，且被
    告偵查及審理均坦承犯行之犯後態度，兼衡被告前因施用毒
    品、侵占等案件，分別經臺灣士林地方法院及本院以105年
    度士簡字第419號判決、106年度簡字第6667號判決判處有期
    徒刑4月、3月確定，上開2案罪刑嗣經本院定應執行有期徒
    刑6月確定，於108年7月1日執行完畢之前案紀錄（檢察官並
    未主張並具體指出構成累犯且應加重之事由，惟本院仍得就
    上開被告負面品行加以審酌）、被告除上開罪刑執行完畢外
    之其餘犯罪前科、販賣毒品之價格、數量、犯罪目的、手段
    、於本院審理中自述之教育程度、工作及家庭生活狀況（見
    本院卷第347頁）等一切情狀，量處如主文所示之刑。
三、沒收部分：
  ㈠扣案如附表編號1所示毒品2包，為本案查獲之第二級毒品，
    應依毒品危害防制條例第18條第1項前段規定宣告沒收銷燬
    。又該等毒品之外包裝袋，會有極微量毒品殘留難以析離，
    自應視為該等毒品之一部，與所盛裝之毒品併予沒收銷燬。
　㈡扣案如附表編號2所示行動電話1具，為被告所有，供其上網
    刊登販賣毒品訊息及聯繫毒品販賣事宜使用，此據被告供明
    在卷（本院卷第199頁），屬其犯本案犯行所用之物，應依
    毒品危害防制條例第19條第1項規定宣告沒收。
據上論斷，應依刑事訴訟法第299條第1項前段，判決如主文。
本案經檢察官林佳慧提起公訴，檢察官簡志祥到庭執行公訴。
中　　華　　民　　國　　111 　年　　6 　　月　　29　　日
                  刑事第十四庭  審判長法　官　王榆富
                                      法　官　鄭琬薇
                                      法　官　梁家贏
上列正本證明與原本無異。
如不服本判決，應於判決送達後20日內敘明上訴理由，向本院提
出上訴狀 (應附繕本) ，上訴於臺灣高等法院。其未敘述上訴理
由者，應於上訴期間屆滿後20日內向本院補提理由書「切勿逕送
上級法院」。
                                      書記官  巫茂榮
中　　華　　民　　國　　111 　年　　7 　　月　　5 　　日
附表：扣案物一覽表
編號 扣案物品名稱數量 備註 1 含第二級毒品甲基安非他命之白色透明晶體2包 驗前總淨重2.1公克，驗餘總淨重2.08公克，檢出第二級毒品甲基安非他命成分，為本案查獲之第二級毒品。 2 三星廠牌行動電話1具 IMEI1：000000000000000、IMEI2：000000000000000，含門號0000000000號sim卡1張，為被告所有，供本案犯罪所用之物。 
附錄論罪科刑法條：
毒品危害防制條例第4條:
製造、運輸、販賣第一級毒品者，處死刑或無期徒刑；處無期徒
刑者，得併科新臺幣三千萬元以下罰金。
製造、運輸、販賣第二級毒品者，處無期徒刑或十年以上有期徒
刑，得併科新臺幣一千五百萬元以下罰金。
製造、運輸、販賣第三級毒品者，處七年以上有期徒刑，得併科
新臺幣一千萬元以下罰金。
製造、運輸、販賣第四級毒品者，處五年以上十二年以下有期徒
刑，得併科新臺幣五百萬元以下罰金。
製造、運輸、販賣專供製造或施用毒品之器具者，處一年以上七
年以下有期徒刑，得併科新臺幣一百五十萬元以下罰金。
前五項之未遂犯罰之。